臺灣臺中地方法院刑事判決　　　　　　100年度交訴字第152號
公　訴　人　臺灣臺中地方法院檢察署檢察官
被　　　告　劉玄燁
上列被告因肇事逃逸罪案件，經檢察官提起公訴（100年度偵字
第6445號），被告於準備程序中，就被訴事實為有罪之陳述，經
告以簡式審判程序之旨，並聽取檢察官及被告之意見後，由本院
合議庭裁定進行簡式審判程序，本院判決如下：
    主    文
劉玄燁犯過失傷害罪，處有期徒刑伍月；又犯肇事致人傷害而逃
逸罪，累犯，處有期徒刑捌月。應執行有期徒刑壹年。
    犯罪事實
一、劉玄燁曾因竊盜等案件，經本院分別判處有期徒刑7月、6月
    確定，定應執行有期徒刑1年確定，於民國98年6月8日執行
    完畢。詎仍不知悔改，其並無自用小客車駕駛執照，竟仍於
    100年1月5日中午12時54分許，駕駛登記其妻田秋霞名義之
    車牌號碼1127-NP號深綠色自用小客車，沿臺中市○○區○
    ○路由龍井區往彰化縣之由北往南方向行駛，行經大肚區○
    ○路○段160號對面時，原應注意汽車行駛時，駕駛人應注意
    車前狀況及兩車併行之間隔，並隨時採取必要之安全措施，
    而依當時情形為日間自然光線、路面乾燥無缺陷、無障礙物
    、視距良好等情形，亦無不能注意之情事，竟因在開車途中
    想抽煙，而打火機掉落，欲撿拾打火機致未注意車前狀況，
    致其自用小客車右前側不慎撞及同向在前行駛、由蔡樹全所
    騎乘之車牌號碼258-GUN號重型機車，導致蔡樹全人車倒地
    ，並因而受有左側鎖骨閉鎖性骨折、左側5根肋骨閉鎖性骨
    折合併血胸、損傷後之蜘蛛網膜下出血、損傷後之硬腦膜下
    出血等傷害。詎劉玄燁明知已肇事致蔡樹全受傷，竟萌生肇
    事逃逸之犯意，僅下車查看並委請附近之加油站員工孫家華
    通知救護車到場，未為其他必要之救護措施，旋即駕車離開
    現場而逃逸。嗣經加油站員工報警後，始為警循線查獲。
二、案經蔡樹全訴由臺中市政府警察局烏日分局報請臺灣臺中地
    方法院檢察署檢察官偵查起訴。
    理  由
壹、證據能力之說明：
    按被告以外之人於審判外之陳述，雖不符前4條之規定，而
    經當事人於審判程序同意作為證據，法院審酌該言詞陳述或
    書面陳述作成時之情況，認為適當者，亦得為證據。當事人
    、代理人或辯護人於法院調查證據時，知有第159條第1項不
    得為證據之情形，而未於言詞辯論終結前聲明異議者，視為
    有前項之同意，刑事訴訟法第159條之5定有明文。立法意旨
    在於傳聞證據未經當事人之反對詰問予以核實，原則上先予
    排除，惟若當事人已放棄詰問或未聲明異議，基於證據資料
    愈豐富，愈有助於真實發現之理念，且強化言詞辯論主義，
    法院自可承認該傳聞證據例外有證據能力。經查，本案檢察
    官及被告，均未爭執本判決所引用之各項證據，復未於言詞
    辯論終結前聲明異議，本院審酌各該證據作成時之情形，亦
    無違法或不當取證之瑕疵，且均與本案之待證事實有關，認
    以之作為本案之證據亦無不適當之情形，應認下列各項證據
    均有證據能力。
貳、實體之說明：
一、上揭犯罪事實，業據被告劉玄燁於警詢、偵查及本院訊問、
    審理時均坦承不諱，核與告訴人蔡樹全於警、偵訊及本院之
    指述，及證人田秋霞、孫家華於警詢之證述情節相符，並有
    道路交通事故現場圖、道路交通事故調查報告表(一)、(二)
    、車籍資料、證號查詢汽車駕駛人資料（警卷第22頁）、個
    人基本資料、臺中市政府警察局違反道路交通管理事件通知
    單、道路交通事故初步分析研判表、光田綜合醫院診斷證明
    書（警卷第26頁、偵卷第13頁）及現場照片等在卷可稽。按
    「汽車行駛時，駕駛人應注意車前狀況及兩車併行之間隔，
    並隨時採取必要之安全措施。」道路交通安全規則第94條第
    3項定有明文。被告自承，其因為在開車途中想抽煙，而打
    火機掉落，欲撿拾打火機而不慎撞及同向在前行駛、由蔡樹
    全所騎乘之車牌號碼258-GUN號重型機車，故其自有未注意
    上開規定之過失自明，且其過失與告訴人蔡樹全之受傷間，
    亦有相當因果關係。另被告亦自承，因為第一次遇到開車發
    生車禍，我看對方一動也不動，緊張並心生畏懼，所以就沒
    有向警報案就離開現場了、對方機車駕駛人車倒地受傷，我
    看到對方頭部及嘴角流血受傷等語（警卷第2頁背面）、我
    看對方倒地之後，我馬上下車看，但對方倒在路上，我有叫
    他，但他沒有反應，我就到對向的加油站叫他們叫救護車，
    後來我因為心中害怕，就跑了等語（偵卷第16頁）、我沒有
    碰過這樣的情形，我會害怕，所以離開現場（本院卷）等語
    。是核被告關於過失傷害及肇事逃逸之自白均與事實相符，
    本案事證明確，被告上開犯行均堪認定。
二、核被告劉玄燁所為，係犯刑法第284條第1項前段之過失傷害
    罪，及同法第185條之4之肇事逃逸罪。起訴書之論罪法條漏
    列刑法第284條第1項前段之過失傷害罪，惟此部分則據起訴
    書犯罪事實欄載明，並據公訴蒞庭檢察官為補充，附此敘明
    。被告所犯上開2罪，犯意各別，罪名有異，應予分論併罰
    。查被告並無自用小客車駕駛執照，業據其自承在卷，並有
    身分證號查詢汽車駕駛人資料在卷可稽，其無駕駛執照駕車
    肇事，因而致人受傷，依法應負刑事責任，應依道路交通管
    理處罰條例第86條第1項之規定，就其所犯過失傷害罪部分
    ，加重其刑。又被告有如犯罪事實欄所載前科並已執行完畢
    ，有臺灣高等法院被告前案紀錄表在卷可參，其於5年以內
    故意再犯本件肇事逃逸之有期徒刑以上之罪，為累犯，應就
    其所犯肇事逃逸罪部分，依刑法第47條第1項之規定，加重
    其刑。爰審酌被告對本件車禍應負完全之過失責任，告訴人
    所受傷勢非輕，被告於肇事後竟逃逸，其犯後雖坦承犯行，
    惟迄未賠償告訴人等一切情狀，分別量處如主文所示之刑，
    並定其應執行刑。
據上論斷，應依刑事訴訟法第299條第1項前段、第273條之1第1
項，刑法第284第1項前段、第185條之4、第47條第1項、第51條
第5款，道路交通管理處罰條例第86條第1項，刑法施行法第1條
之1第1項、第2項前段，判決如主文。
本案經檢察官林秀菊到庭執行職務。
中    華    民    國  100    年    6    月    16     日
                刑事第十二庭  法  官  郭瑞祥
以上正本證明與原本無異。
如不服本判決應於收受判決後10日內向本院提出上訴書狀，並應
敘述具體理由；其未敘述上訴理由者，應於上訴期間屆滿後20日
內向本院補提理由書（均須按他造當事人之人數附繕本）「切勿
逕送上級法院」。
                              書記官  黃雅青
中    華    民    國  100    年    6    月    16      日
附錄論罪科刑法條
中華民國刑法第185條之4
（肇事遺棄罪）
駕駛動力交通工具肇事，致人死傷而逃逸者，處 6 月以上 5 年
以下有期徒刑。
中華民國刑法第284條第1項
（過失傷害罪）
因過失傷害人者，處 6 月以下有期徒刑、拘役或 5 百元以下罰
金，致重傷者，處 1 年以下有期徒刑、拘役或 5 百元以下罰金
。